【裁判字號】    98,上易,835
【裁判日期】    990111
【裁判案由】    違反毒品危害防制條例
【裁判全文】
臺灣高等法院高雄分院刑事判決        98年度上訴字第1518號
    上  訴  人  臺灣高雄地方法院檢察署檢察官
    上  訴  人
    即  被  告  戊○○
    選任辯護人  陳忠勝  律師
上列上訴人因被告違反毒品危害防制條例案件，不服臺灣高雄地
方法院97年度訴字第1867號、98年度易字第715 號中華民國98年
8 月26日第一審判決（起訴案號：臺灣高雄地方法院檢察署97年
度偵字第30161 號、第34752 號）及追加起訴（98年度蒞追字第
16號）提起上訴，本院判決如下：
    主  文
原判決關於販賣第二級毒品有罪部分及持有第二級毒品罪暨定應
執行刑部分，均撤銷。
戊○○犯販賣第二級毒品罪，累犯，處有期徒刑捌年，扣案第二
級毒品甲基安非他命伍拾捌包（均含包裝袋，共計驗後淨重伍拾
點玖肆貳公克）、扣案電子磅秤壹台上殘留之第二級毒品甲基安
非他命殘渣，均沒收銷燬之；扣案之電子磅秤壹台沒收；未扣案
販賣毒品所得財物新臺幣壹仟元沒收，如全部或一部不能沒收時
，以其財產抵償之。又犯販賣第二級毒品罪，累犯，處有期徒刑
捌年，扣案第二級毒品甲基安非他命伍拾捌包（均含包裝袋，驗
後淨重共計伍拾點玖肆貳公克）、扣案電子磅秤壹台上殘留之第
二級毒品甲基安非他命殘渣，均沒收銷燬之；扣案之電子磅秤壹
台沒收；未扣案販賣毒品所得財物新臺幣捌仟元沒收，如全部或
一部不能沒收時，以其財產抵償之。又犯持有第二級毒品罪，累
犯，處有期徒刑陸月，扣案第二級毒品MDMA肆拾貳顆（驗後淨重
共計玖點柒伍公克），均沒收銷燬之。應執行有期徒刑拾壹年陸
月，扣案第二級毒品甲基安非他命伍拾捌包（均含包裝袋，驗後
淨重共計伍拾點玖肆貳公克）、第二級毒品MDMA肆拾貳顆（驗後
淨重共計玖點柒伍公克）、扣案電子磅秤壹台上殘留之第二級毒
品甲基安非他命殘渣，均沒收銷燬之；扣案之電子磅秤壹台沒收
；未扣案販賣毒品所得財物新臺幣玖仟元沒收，如全部或一部不
能沒收時，以其財產抵償之。
其餘上訴駁回（被訴販賣第一級毒品無罪部分）。
    事  實
一、戊○○前因違反麻醉藥品管理條例案件，經臺灣板橋地方法
    院以83年度訴緝字第101 號判決，判處有期徒刑6 年確定，
    另因肅清煙毒條例等案件，經臺灣板橋地方法院以83年度訴
    字第1979號判決，判處應執行有期徒刑4 年3 月確定，又因
    偽造文書案件，經臺灣板橋地方法院以83年度易字第5241號
    判決，判處有期徒刑3 月確定，上開案件接續執行，於87年
    9 月25日假釋出監，嗣遭撤銷假釋，再度入監服刑，並經臺
    灣板橋地方法院以96年度聲減字第1095號裁定，就上開案件
    合於減刑要件部分，裁定予以減刑，復定應執行刑為有期徒
    刑8 年2 月，於96年7 月16日執行完畢。
二、戊○○明知甲基安非他命係毒品危害防制條例所規定之第二
    級毒品，不得販賣、持有之，竟意圖營利而基於販賣第二級
    毒品甲基安非他命之犯意，分別：
  (一)於97年10月15日或18日中之某一日，由丙○○撥打戊○○持
    用之門號0000000000號行動電話予戊○○，連絡約定在高雄
    縣美濃鎮高雄客運後公園交易甲基安非他命，嗣戊○○即以
    新臺幣（下同）1,000 元之代價販賣數量不詳之第二級毒品
    甲基安非他命予丙○○，並向丙○○收取1,000元價金。
  (二)於97年10月10日下午4 時12分至5 時5 分間，由甲○撥打戊○○持用之門號0000000000號行動電話予戊○○，連絡約定
    在高雄縣美濃鎮中壇的溪圳旁交易甲基安非他命，嗣戊○○
    即以8,000 元之代價販賣數量不詳之第二級毒品甲基安非他
    命予甲○，並向甲○收取8,000元價金。
三、戊○○明知MDMA乃毒品危害防制條例所規定之第二級毒品，
    非經許可不得持有，仍基於持有第二級毒品之犯意，於97年
    10月20日某時許，在高雄縣旗山鎮國道10號終點加油站旁，
    向姓名、年籍均不詳，綽號「阿龍」之成年男子購入MDMA42
    顆（雖扣案物品記載為45顆，然事實上經檢驗結果，其中3
    顆淺橘色圓錠為硝甲西泮，另42顆為MDMA，共計驗前淨重9.
    764 公克，驗後淨重9.75公克，）而持有之。
四、嗣於97年10月23日，經警持搜索票在高雄縣美濃鎮○○里○○街34號戊○○住處搜索扣得第二級毒品甲基安非他命58包
    （共計驗前淨重50.947公克，驗後淨重50.942公克）、MDMA
    42顆（共計驗前淨重9.764 公克，驗後淨重9.75公克）及其
    所有供販賣第二級毒品秤重所用電子磅秤1 台，並依戊○○
    持用之0000000000號行動電話通聯紀錄循線查獲。
五、案經高雄市政府警察局鹽埕分局報告臺灣高雄地方法院檢察
    署檢察官偵查起訴及追加起訴。
    理  由
甲、程序方面：
一、按被告之自白，非出於強暴、脅迫、利誘、詐欺、疲勞訊問
    、違法羈押或其他不當方法，且與事實相符者，得為證據，
    又被告陳述其自白係出於不正之方法者，應先於其他事證而
    為調查，刑事訴訟法第156 條第1 項、第3 項分別定有明文
    。被告戊○○指陳於97年12月3 日在偵查時因遭檢察官為脅
    迫、利誘始承認販賣甲基安非他命等語。惟：被告於97年12
    月3 日偵查中經檢察官告知權利後，詢問：「經調查有數人
    指證你販賣海洛因及安非他命有數人證述，指認並證述，有
    何意見」時，被告即回答：「沒有販賣海洛因，但有販賣安
    非他命」等語，有原審98年2 月16日勘驗筆錄在卷可證，被
    告此部分自白顯係出於自由意志所為甚明。又被告於98年1
    月15日原審準備書狀中質疑檢察官用詞部分，經原審勘驗結
    果，檢察官於該次偵訊中嗣固有表明：「你早講啊，有的話
    我們就不用一件一件查，你要我們查幾件，不講的話，我們
    越查越多‧‧我們越查越多件，最後怎樣，判越重是誰，你
    啊，你如果承認我們查到一定程度就可以了」、「你剛才有
    承認賣安非他命，如果不是這些人，那又有其他人，又要去
    查了‧‧」、「我跟你講這個跑不掉，起訴事實一定會這樣
    寫，現在問你意見而已」等語（詳見原審98年2 月16日勘驗
    筆錄），然檢察官上開表示僅係說明偵查實務運作方式及其
    法律意見，甚且表明心證，乃屬詢問技巧之合理運用，不致
    使被告主觀上自主意願受到不當之壓抑或影響，尚難認有何
    脅迫、利誘之情事，況檢察官於訊問部分問題時固有語氣提
    高大聲說話，或多次以證人證言質疑被告供述之情形，然被
    告戊○○於整體訊問過程，與檢察官針鋒相對，多次彼此互
    相插話，適時反駁，且於檢察官反覆訊問是否販賣海洛因並
    提示證人鍾湘松證詞時，自始至終均否認有販賣海洛因，且
    就是否販賣第二級毒品予證人丙○○、甲○，亦僅供述：「
    沒有印象，好像有」，「時間太久記不清楚，好像有」等語
    ，且經檢察官訊問是否販賣甲基安非他命予證人呂東穎十餘
    次時，亦僅稱僅有販賣一次，此有原審98年2 月16日勘驗筆
    錄在卷可證，顯見被告於整體偵訊期間並無驚懼恐怕之情，
    是被告辯稱上開偵訊中之自白及不利於己之供述，非出於任
    意性云云，並無可採。至於經勘驗結果，雖可得知被告偵訊
    時實際問答內容較偵訊筆錄之記載為冗長，但內容與原意均
    大致相符，偵訊筆錄之記載並無不實之處，附此敘明。
  (二)次按被告以外之人於檢察事務官、司法警察官或司法警察調
    查中所為之陳述，與審判中不符時，其先前之陳述具有較可
    信之特別情況，且為證明犯罪事實存否所必要者，得為證據
    ，刑事訴訟法第159 條之2 定有明文。所謂「前後陳述不符
    」之要件，應就前後階段之陳述進行整體判斷，以決定其間
    是否具有實質性差異，惟無須針對全部陳述作比較，陳述之
    一部分有不符，亦屬之。而所謂「較可信之特別情況」之情
    形，亦應就前後陳述時之各種外部情況進行比較，以資決定
    何者外部情況具有可信性。若陳述係在特別可信之情況下所
    為，則虛偽陳述之危險性即不高，雖係審判外陳述，或未經
    被告反對詰問，仍得承認其有證據能力。本件證人丙○○於
    警詢中證述有無向被告購買安非他命一節，與原審及本院審
    理中所為證述不符，而本院審酌販賣毒品罪刑甚重，警詢過
    程當時，被告並未在場，較不易因人情壓力，有所顧忌，而
    迴避不利被告之陳述，又證人丙○○雖另證稱警詢時係因偵
    查員很兇要我指認他，然證人胡義忠警員就查獲詢問經過已
    於原審到庭證述：「當時是調戊○○通聯分析，經由通聯找
    出買家，請檢察官發傳票，請買家到案說明，他們有承認向
    戊○○買毒」等語明確（見原審卷(二)第160 頁），顯無強迫
    證人丙○○指認之情事，而無任何不法取供之情形，證人丙○○所為證述具有任意性，客觀上應具有較可信之特別情況
    ，且亦為證明犯罪事實存否所必要，依上揭規定，證人丙○○警詢中之證言自有證據能力。至證人鍾湘松、呂東穎於警
    詢中之證述與原審審理中之證述固有不符，然並無特別可信
    之情事（詳後述），是本院認並無證據能力，然仍得以之為
    彈劾證據，附此敘明。
  (三)又按被告以外之人於審判中有下列情形之一，其於檢察事務
    官、司法警察官或司法警察調查中所為之陳述，經證明具有
    可信之特別情況，且為證明犯罪事實之存否所必要者，得為
    證據：滯留國外或所在不明而無法傳喚或傳喚不到者，刑事
    訴訟法第159 條之3 第3 款定有明文。證人甲○未按戶籍址
    居住，經原審及本院合法傳喚，無法傳喚到庭，而上開陳述
    ，查無不法取供情事，客觀上有可信之特別情況，且為證明
    犯罪事實所必要，依上開說明，其於警詢中之證述，自具有
    證據能力。
  (四)另按被告以外之人於偵查中向檢察官所為之陳述，除顯有不
    可信之情況者外，得為證據，刑事訴訟法第159 條之1 第2
    項定有明文。查本件證人鍾湘松、呂東穎、丙○○、甲○於
    偵查中皆以證人身份依法具結，向檢察官所為之陳述，並於
    偵查筆錄上簽名，並無顯不可信之情況，應認上開證人於偵
    查中所為之證述有證據能力。至證人呂東穎、丙○○於原審
    審理中雖稱：渠等在偵查中證述係因有偵查員在庭等語，然
    偵查員單純在庭並未違反法定程序，尚難認符合「顯不可信
    」之情事，附此敘明。
  (五)復按鑑定人由審判長、受命法官或檢察官就下列之人選任1
    人或數人充之：(一)就鑑定事項有特別知識經驗者。(二)經政府
    機關委任有鑑定職務者；鑑定之經過及其結果，應命鑑定人
    以言詞或書面報告；法院或檢察官得囑託醫院、學校或其他
    相當之機關、團體為鑑定，或審查他人之鑑定，並準用第20
    3 條至第206 條之1 規定，刑事訴訟法第198 條、第206 條
    第1 項、第208 條第1 項分別定有明文。本件卷附法務部調
    查局毒品鑑定書及高雄醫學大學附設中和紀念醫院檢驗報告
    ，雖係被告以外之人於審判外之書面陳述，然法務部調查局
    係檢察機關概括授權囑託鑑定機關，且本院高雄醫學大學附
    設中和紀念醫院，則上開毒品鑑定書、檢驗報告，為刑事訴
    訟法第159 條第1 項規定之例外情形，應有證據能力。
  (六)按被告以外之人於審判外之言詞或書面陳述，除法律有規定
    者外，不得作為證據，刑事訴訟法第159 條第1 項定有明文
    ；被告以外之人於審判外之陳述，雖不符同法第159 條之1
    至159 條之4 之規定，而經當事人於審判程序同意作為證據
    ，法院審酌該言詞陳述或書面陳述作成時之情況，認為適當
    者，亦得為證據。當事人、代理人或辯護人於法院調查證據
    時，知有第159 條第1 項不得為證據之情形，而未於言詞辯
    論終結前聲明異議者，視為有前項之同意，同法第159 條之
    5 第2 項亦有明文。查本判決以下所引其餘傳聞證據，均經
    被告於法院調查證據時，知有第159 條第1 項不得為證據之
    情形，而未於言詞辯論終結前聲明異議，本院審酌上開證據
    作成時並無不合法定程序之情形，認為適當，依上開說明，
    應均有證據能力。
乙、實體方面：
壹、有罪部分：
一、被告持有第二級毒品MDMA部分：
    訊據被告戊○○坦承持有第二級毒品MDMA42顆之犯行不諱，
    且有卷附之搜索扣押筆錄1 份及扣案之MDMA42顆可資佐證，
    又上開扣案之MDMA42顆，經送高雄醫學大學附設中和紀念醫
    院檢驗結果，確實均呈MDMA陽性反應（驗前淨重9.764 公克
    ，驗後淨重9.75公克），有該醫院97年12月9 日編號9712-1
    9 號檢驗報告在卷可證（見原審卷(一)第33頁），足認被告之
    自白與事實相符，足以採信。該部分犯行事證明確，被告持
    有第二級毒品MDMA犯行，堪以認定。
二、被告被訴販賣第二級毒品甲基安非他命予丙○○、甲○部分
    ：
  (一)訊據上訴人即被告戊○○矢口否認有何販賣第二級毒品甲基
    安非他命犯行，辯稱：持有之毒品、電子磅秤97年10月20日
    係向「阿龍」以12萬元購買，是供自己施用，並無販賣甲基
    安非他命予丙○○、甲○等語。
  (二)經查：
  1.被告確實以0000000000號電話為聯絡方式，於上開時地販賣
    第二級毒品甲基安非他命予丙○○、甲○之事實，業據證人
    丙○○警詢中證述：「安非他命我於97年10月間在高雄縣美
    濃鎮高雄客運車站後公園，向一位綽號劉明（經指認為被告
    戊○○）購買的，一小包以1000元買的，我都是打劉明的手
    機0000000000號買的。」等語；於偵查中證述；「於97年10
    月中旬，我先打電話0000000000電話給戊○○，與他約定地
    點後，前往高雄縣美濃鎮高雄客運車站後公園內，向他買安
    非他命1 小包，價格1 千元。」等語（見97年11月26日警詢
    、偵訊筆錄）；及證人甲○於警詢中證述：「我向眼鏡仔（
    經指認為戊○○）購買安非他命，用手機0000000000號與眼
    鏡仔0000000000號聯絡，他會約定地點交易，交易地點不一
    定都由他指定，價格不一定，看我給他多少錢，他再賣我多
    少，10月10日有購買。」等語；於偵查中證述：「我於97年
    10月初在高雄縣美濃鎮中潭溪圳旁買8 千元，安非他命都是
    當場取或交款，我都是先用我的0000000000電話打他的0000
    000000號電話與他聯絡。」等語明確（見97年12月1 日偵訊
    筆錄）。且證人丙○○於97年10月中旬（15日、18日）確實
    有以0000000000號電話確有撥打被告之0000000000號行動電
    話（基地台均在美濃鎮），有證人丙○○0000000000號電話
    雙向通聯紀錄1 份可證。而證人甲○之0000000000號電話確
    實於97年10月10日有撥打被告0000000000號行動電話高達20
    通，且證人甲○上開行動電話通話之基地台開始數通在高雄
    縣六龜鄉，繼而移動至高雄縣美濃鎮，有證人甲○之000000
    0000號電話通聯紀錄1 份在卷可證，核與證人丙○○、甲○
    證述撥打被告電話後約定交易地點購買甲基安非他命之交易
    模式相符，且觀之證人丙○○、甲○上開警詢及偵查中之證
    詞，就向被告販賣甲基安非他命之地點、數量、金額等節，
    互核相符，且證人丙○○、甲○與被告並無恩怨仇隙，自無
    設詞誣陷之理，另佐以證人丙○○、甲○確實於97年11 月
    26日、同年12月1 日經警採尿送驗後尿液呈甲基安非他命陽
    性反應，而因施用第二級毒品案件，證人丙○○經本院裁定
    觀察勒戒、強制戒治，證人甲○則經原審法院判處有期徒刑
    4 月，有證人丙○○、甲○之全國前案紀錄表、原審法院97
    年度審毒聲字第91號裁定、98年度審簡字第1093號簡易判決
    各1 份在卷可證，足證上開證人丙○○、甲○證述應係真實
    可採。再證人丙○○雖僅能確定係在97年10月中旬向被告購
    買甲基安非他命1 次，然無法確定確切時間，然證人丙○○
    於97年10月中旬即10月15日、18日既均有撥打被告電話之情
    事，則證人丙○○向被告購買甲基安非他命一次之時間應係
    97年10月15日、18日之某一日無疑。
  2.參以被告於偵查中確有坦承其有販賣甲基安非他命無訛（見
    偵查卷第181 頁），且被告於97年10月23日遭查獲時且有第
    二級毒品甲基安非他命58小包，及電子磅秤1 個扣案可資佐
    證。而上開扣案之甲基安非他命58小包經送高雄醫學大學附
    設中和紀念醫院檢驗結果呈甲基安非他命成分，驗前淨重50
    .947公克，驗後淨重50.942公克，有該醫院97年12月9 日編
    號9712-17 檢驗報告1 份在卷可證（見原審卷(一)第76頁）；
    另扣案電子磅秤1 台，經送高雄醫學大學附設中和紀念醫院
    檢驗結果呈甲基安非他命陽性反應，有該醫院98年1 月6 日
    編號0000-000檢驗報告1 份在卷可證（見原審卷(一)第49頁）
    。上開扣案之甲基安非他命重量甚鉅，分裝包數高達58包，
    衡以甲基安非他命價格昂貴，大量儲藏困難，風險亦高等情
    ，以查扣甲基安非他命之重量包數，顯已逾一般施用毒品之
    人自行施用所購買之合理毒品數量，且電子磅秤復呈甲基安
    非他命陽性反應，顯有用於分裝甲基安非他命之用，再參諸
    本件查獲時間與事實所載之販賣毒品時間緊接之情，綜上以
    參，足認被告辯稱：本次扣得甲基安非他命毒品僅係供作被
    告自行施用，絕無販賣甲基安非他命予丙○○、甲○之情事
    ，根本不知道丙○○、甲○是何人等語，應係卸責之詞，不
    足採信。
  3.雖證人丙○○於原審審理中改證稱：「我施用的安非他命是
    在我們那邊的公園，有1 個叫阿國的取得。當時刑事組的那
    邊，叫我指認阿鑫（指戊○○），因為偵查員很兇才指認。
    ‧‧我平常會跟被告聯絡，要用檳榔時，有時會跟他聯絡，
    就打他的手機給他。」等語（參原審卷(一)第193 頁至第195
    頁），於本院98年12月14日審理時亦為大致相同之證述（見
    本院上訴卷第91頁至第95頁），然本件係員警胡義忠調閱被
    告0000000000號行動電話之通聯記錄，循線查獲證人丙○○
    ，且證人丙○○到案說明後承認有向戊○○購買甲基安非他
    命一情，業經證人胡義忠於原審98年8 月12日審理時結證詳
    盡（見原審卷(二)第160 頁），顯無強迫證人丙○○指認之情
    事，再證人丙○○於原審時自承警員並無對之打罵（見原審
    卷(一)第195 頁），且無法指出警員究有何具體強暴脅迫之行
    為、言語，況證人丙○○於偵查中亦證述確有向被告購買甲
    基安非他命等語（參97年11月26日偵訊筆錄），雖證人丙○○證稱偵查員亦在偵查庭內一節，經證人胡義忠警員證述屬
    實，然證人丙○○亦坦承：「檢察官沒有叫我指認戊○○」
    等語明確（見原審卷(一)第195 頁），證人丙○○與被告既無
    怨隙，豈可能僅因偵查員在偵查庭內即任意指認他人販賣毒
    品之重罪，再參以被告於偵查中就檢察官詢以是否有於證人
    丙○○證述之時、地販賣甲基安非他命予證人丙○○，被告
    係供稱：「沒有印象，好像是有」等語（見97年偵字第3016
    1 號偵查卷影本第101 頁），如證人丙○○與被告通聯均係
    為購買檳榔，何以被告於偵查中並未立即為此解釋，綜上足
    認證人丙○○於原審及本院審理中之證述，乃迴護被告之詞
    ，不足採信。
  4.證人丁○○雖於本院98年12月14日審理時結證稱：我認識剛
    剛在庭的證人丙○○，我只知道他的綽號「阿發」，因我跟
    被告是有合股檳榔生意，丙○○拿檳榔過來賣給我們，我聽
    被告說丙○○向他借6 萬元，拿去賭博，被告有叫丙○○去
    我家裡，要跟他要錢，後來他就拿檳榔來抵欠款，但他只有
    拿2 、3 次檳榔過來，後來就沒有拿來了，所以還有欠錢。
    去年九月或十月被告有和丙○○發生爭執，是因為我告訴被
    告丙○○將檳榔交給別家，被告很生氣，所以叫他來罵，有
    羞辱他，而不是因為他拿檳郎來抵債的問題等語（見本院卷
    第96頁至第99頁）；證人乙○○亦於本院98年12月14日審理
    時結證稱：我認識剛剛在庭的證人丙○○，我是種檳榔賣檳
    榔的，丙○○也是種檳榔的，我只知道他綽號，我知道丙○○會交檳榔給被告和他的合夥人丁○○，我知道被告和丙○○間有金錢糾紛，之前被告有借錢給丙○○，後來要用檳榔
    去抵債，但是丙○○沒有準時交檳榔，被告去我家時有跟我
    講，我也是賣檳榔交檳榔給他的人，被告說丙○○不接他的
    電話，到我家時就用我的手機打給丙○○，叫他來我家，丙○○來我家時就被被告打了幾拳，丙○○之前有還一點錢給
    被告，沒有多少，當時丙○○說要還，結果沒有還，被告打
    電話丙○○也沒接，後來到我家用我的電話打給他，叫他來
    我家談檳榔的事情，後來來的時候他們就有發生口角等語（
    見本院卷第100 頁至第101 頁）；然證人丙○○卻於本院同
    日結證稱：我是種檳榔的，被告是批發商，會向我買檳榔。
    被告不知道我的名字，他都是叫我綽號，我以前跟被告有一
    點過節，因為當時我有賭博，打麻將，週轉不靈，跟他借6
    萬元，所以檳榔就賣給他，我在8 、9 月份有約好時間要還
    他錢，但是沒有還他錢，我也沒有接他的電話，現在還欠他
    3 萬元，我不認識丁○○或乙○○等語（見本院卷第91頁至
    第95頁），而被告於本院98年11月9 日準備程序時供稱：我
    與丙○○之前有檳榔交易的金錢糾紛等語（見本院卷第64頁
    ），可見被告與丙○○間究竟有何糾紛，上開3 位證人與被
    告所述不一，且相互矛盾，尚難採信。
  5.本院依據被告之聲請調取證人甲○口卡供被告指認，被告於
    本院99年1 月4 日審理時提示閱覽後則供稱：這個人他是以
    「老胡」跟我相稱的，他跟我認識時他不是跟我說他叫甲○
    ，他住高雄，我記得是在97年9 月25日我生日那天，我有1
    次向他問哪裡可以購買安非他命，他說他晚一點會跟我聯絡
    ，當天他有帶1 位朋友去我家，賣我安非他命6 千元，但那
    是假藥，我要求他負責，要他還我這筆錢，然後10月份之前
    應該有聯絡，我透過1 位朋友找到他，逼他還我這筆錢，我
    把話說得很難聽，跟他鬧得很不愉快，是否是有這種原因存
    在，而且他賣我假藥的當天，呂東穎有幫我在做檳榔工作，
    他在旁邊有看到，他也知道這件事情，請庭上參酌通聯紀錄
    ，我印象很清楚是我生日那天，我還有叫他當天晚上到我家
    喝酒慶祝。原審判決說10月份這天也有通聯，應該是他來找
    我談、跟我解釋的這天，他說那個跟他沒有關係，我不聽他
    解釋，我說我還是要他負責，否則要給他難堪，所以那天他
    有還了我5 千元，2 個可能因此鬧得不愉快，加上說其他因
    素，我就不曉得了等語。然查被告為55年9 月25日出生，被
    告之0000000000號行動電話於97年9 月25日生日當天，僅於
    13時26分42秒與甲○之0000000000號行動電話有通話34秒，
    於17時15分05 秒 與甲○之行動電話有通話65秒，均由被告
    發話，該日僅有2 次通話紀錄，嗣後於翌日（97年9 月26日
    ）20時1 分48秒發話給甲○之行電話，通話時間為17秒，之
    後2 人並無通話記錄，直至97年10月10日當天從16時12分30
    分至17時5 分34秒，2 人前後通聯有20次之多，均由甲○發
    話給被告，有該通聯紀錄在卷足憑，且證人甲○上開行動電
    話通話之基地台開始數通在高雄縣六龜鄉，繼而移動至高雄
    縣美濃鎮，有證人甲○之0000000000號及被告之0000000000
    號行動電話通聯紀錄各1 份在卷可證，果如被告上開所辯，
    被告應於發現甲○介紹購買之毒品係假貨後，則急於找甲○
    處理，並一再催促，豈有僅於翌日打給甲○1 次行動電話而
    已，之後即未再聯絡，而由甲○於97年10月10日當天與被告
    通聯，且連續打20通，如僅要向被告解釋，甲○有必要打20
    通電話給被告嗎？依常情，被告買到假貨，理應由被告找甲○理論，而非甲○一再找被告，故被告上開所辯，應係卸責
    之詞，不足採信。
  6.按非法販賣第二級毒品甲基安非他命係政府嚴予查緝之違法
    行為，非可公然為之，且不論是以何形式包裝之甲基安非他
    命，均可任意分裝或增減其份量，而每次買賣之價量，亦隨
    雙方關係之深淺、當時之資力、需求程度及對行情之認知等
    因素，機動的調整，因之販賣之利得，除經坦承犯行，或價
    量均達到明確外，委難查得實情。職是之故，縱未確切查得
    販賣賺取之實際差價，但除別有事證，足認係按同一價格轉
    讓，確未牟利外，尚難執此認非法販賣之事證有所不足，致
    知過坦承者難辭重典，飾詞否認者反得逞僥倖，而失情理之
    平；且甲基安非他命價格昂貴，取得不易，凡為販賣之不法
    勾當者，苟無利可圖，應無甘冒被查緝法辦重刑之危險，平
    白無端義務為該買賣之工作，是其販入之價格必較售出之價
    格低廉，而有從中賺取買賣差價牟利之意圖及事實，應屬合
    理之認定。
  (三)綜上所述，足見被告之辯解，顯係卸責之詞，不足採信。本
    件事證明確，被告先後2 次販賣第二級毒品甲基安非他命犯
    行，均堪認定。
三、按被告行為後，毒品危害防制條例第4 條第2 項業於98年5
    月20日修正公布，並於同年11月20日生效，修正前毒品危害
    防制條例第4 條第2 項規定：「製造、運輸、販賣第二級毒
    品者，處無期徒刑或7 年以上有期徒刑，得併科新臺幣7 百
    萬元以下罰金。」修正後規定：「製造、運輸、販賣第二級
    毒品者，處無期徒刑或7 年以上有期徒刑，得併科新臺幣1
    千萬元以下罰金。」，故修正後對被告較為不利，新、舊法
    比較結果，依刑法第2 條第1 項前段規定，自應適用修正前
    毒品危害防制條例第4 條第2 項規定。
四、次按甲基安非他命、MDMA業經行政院公告列為毒品危害防制
    條例第2 條第2 項第2 款規定之第二級毒品，均屬違禁物，
    不得非法販賣、持有。核被告戊○○上開販賣第二級毒品甲
    基安非他命予丙○○、甲○之犯行，均係犯98年5 月20日修
    正前毒品危害防制條例第4 條第2 項之販賣第二級毒品既遂
    罪。被告持有第二級毒品MDMA之行為，係犯毒品危害防制條
    例第11條第2 項之持有第二級毒品罪。被告持有甲基安非他
    命之低度行為，為其後販賣甲基安非他命之高度行為所吸收
    ，均不另論罪。被告所犯上開三罪，犯意各別，行為互殊，
    應予分論併罰。被告前有如事實欄論罪科刑及執行之前科紀
    錄，並甫於96年7 月16日執行完畢，有台灣高等法院被告前
    案紀錄表在卷足參，其於有期徒刑執行完畢後，5 年以內再
    故意犯本件法定本刑有期徒刑以上之三罪，均構成累犯，均
    應依法加重其刑（然就販賣第二級毒品之二罪其法定本刑無
    期徒刑部分，均不得加重）。
五、原判決就被告戊○○販賣第二級毒品有罪部分，以被告該部
    分犯行罪證明確，因予論罪科刑，固非無見；惟查：(一)按被
    告行為後，毒品危害防制條例第4 條已於98年5 月20日修正
    公布，並於98年11月20日生效施行，原審未及為新舊法比較
    適用，亦未於理由欄內敘明究竟被告所犯係適用新法或舊法
    ，於據上論結欄所載之毒品危害防制條例第4 條第2 項亦未
    註明係98年5 月20日修正前或修正後，但在判決書最後所引
    之毒品危害防制條例第4 條第2 項法條內容卻為98年5 月20
    日修正後之法條，尚有違誤；(二)扣案電子磅秤1 台上殘留之
    甲基安非他命殘渣與電子磅秤，並非難以析離，甲基安非他
    命殘渣部分應依毒品危害防制條例第18條第1 項前段規定，
    宣告沒收銷燬之，但扣案電子磅秤1 台部分，被告坦承為其
    所有，且係分裝甲基安非他命秤重之用，且供被告販賣第二
    級毒品所用之物，應依毒品危害防制條例第19條第1 項規定
    ，宣告沒收，原判決卻認為該電子磅秤與其上殘留之第二級
    毒品甲基安非他命難以析離，應依毒品危害防制條例第18條
    第1 項前段規定，沒收銷燬之，尚有未恰。原判決另就被告
    戊○○持有第二級毒品MDMA部分，以被告罪證明確，因予論
    罪科刑，亦非無見，但原判決判處被告販賣第二級毒品2 罪
    ，各處有期徒刑8 年，持有第二級毒品MDMA部分有期徒刑6
    月，卻定應執行刑為10年6 月，雖與刑法第51條第5 款之規
    定無違，然應受比例原則及正義原則之規範，故原審之定應
    執行刑亦有未當。被告上訴意旨，仍執前詞，否認販賣第二
    級毒品給丙○○及甲○，指摘原判決該部分不當，並無理由
    ，檢察官上訴意旨，指摘原判決有罪部分定應執行刑有違正
    義及比例原則，尚有不當，為有理由，且原判決關於被告販
    賣第二級毒品有罪部分又有上開可議之處，自屬無可維持，
    應由本院將原判決關於有罪及定應執行刑部分均予以撤銷改
    判。爰審酌毒品害人匪淺，一旦成癮，戒絕不易，非但對個
    人身體、健康之戕害至鉅，甚且禍延家庭及社會，造成嚴重
    社會問題，被告本身既有施用毒品行為，當知該毒品之危害
    性，竟不思以正當工作賺取金錢，為貪圖不法利益，而起意
    販賣毒品甲基安非他命予不特定人，不僅破壞社會秩序，且
    對他人生命、身體健康及社會治安危害甚大，復持有第二級
    毒品MDMA，並考量查獲之第二級毒品數量，暨犯後否認販賣
    甲基安非他命犯行，及承認持有第二級毒品MDMA犯行等一切
    情狀，就被告如事實欄二(一)、(二)所示販賣二級毒品犯行分別
    量處有期徒刑8 年，就被告如事實欄三所示持有第二級毒品
    MDMA罪部分，量處有期徒刑6 月，並定應執行刑有期徒刑11
    年6 月。扣案甲基安非他命58包（驗後淨重驗前淨重50.947
    公克，驗後淨重50.942公克）及MDMA42顆（驗前淨重9.764
    公克，驗後淨重9.75公克），經鑑定結果均為毒品危害防制
    條例列管之第二級毒品甲基安非他命、MDMA無訛，上開甲基
    安非他命58包之外包裝袋與其內第二級毒品甲基安非他命難
    以完全析離，且無析離之實益，應將之同視為毒品，及扣案
    電子磅秤1 台上殘留之甲基安非他命殘渣，均依毒品危害防
    制條例第18條第1 項前段，不問屬於犯人即被告與否，均諭
    知均沒收銷燬之。扣案之電子磅秤1 台，被告坦承其所有，
    係分裝甲基安非他命秤重之用，且供被告販賣第二級毒品犯
    行所用之物，應依毒品危害防制條例第19條第1 項前段規定
    ，宣告沒收之。至0000000000號行動電話1 具，雖供被告聯
    絡販毒所用，且為被告在警詢中坦承該門號為其所持用等語
    詳盡，然未據扣案且無證據證明尚存在，爰不為沒收之諭知
    。被告販賣第二級毒品甲基安非他命予丙○○、甲○，各得
    款1,000 元、8,000 元，係被告犯販賣第二級毒品罪所得財
    物，雖未扣案，仍應依毒品危害防制條例第19條第1 項規定
    ，分別於各該罪名項下宣告沒收，如全部或一部不能沒收時
    ，以其財產抵償之。另警方於查獲被告時，尚扣得第一級毒
    品海洛因8 小包、第三級毒品硝甲西泮3 顆、愷他命3 小包
    、塑膠盒1 個，該等物品均核與被告所犯持有第二級毒品MD
    MA及販賣第二級毒品甲基安非他命犯行無直接關聯性，本院
    自無庸予以宣告沒收，附此敘明。
貳、無罪部分：
一、公訴意旨略以：戊○○基於販賣第一級毒品海洛因營利之犯
    意，於97年9 月10日左右之夜間，販賣海洛因給鍾湘松1次
    ，其方式為鍾湘松打電話給戊○○連絡購買海洛因事宜後，
    由鍾湘松搭乘計程車至戊○○高雄縣美濃鎮○○街59之1 號
    住處，交付現金1,000 元給戊○○，戊○○則交給鍾湘松海
    洛因1 小包。因認被告戊○○涉犯毒品危害防制條例第4 條
    第1 項之販賣第一級毒品海洛因罪嫌云云。
二、按犯罪事實應依證據認定之，無證據不得認定犯罪事實；不
    能證明被告犯罪者，應諭知無罪之判決，刑事訴訟法第154
    條第2 項、第301 條第1 項分別定有明文。又事實之認定，
    應憑證據，如未能發現相當證據，或證據不足以證明，自不
    能以推測或擬制之方法，為裁判基礎（最高法院40年台上字
    第86號判例參照）。另認定犯罪事實所憑之證據，雖不以直
    接證據為限，間接證據亦包括在內；然而無論直接或間接證
    據，其為訴訟上之證明，須於通常一般之人不致有所懷疑，
    而得確信其為真實之程度者，始得據為有罪之認定，倘其證
    明尚未達到此一程度，而有合理之懷疑存在時，即無從為有
    罪之認定（最高法院76年台上字第4986號判例參照）。再者
    ，刑事訴訟法第161 條第1 項明定：檢察官就被告犯罪事實
    ，應負舉證責任，並指出證明之方法。依此，檢察官對於起
    訴之犯罪事實，應負提出證據及說服之實質舉證責任。倘其
    所提出之證據，不足為被告有罪之積極證明，或其指出證明
    之方法，無從說服法院形成被告有罪之心證，基於無罪推定
    之原則，自應為被告無罪判決之諭知（最高法院92年台上字
    第128 號判例意旨參照）。末按施用毒品者，其所稱向某人
    購買之供述，須補強證據以擔保其供述之真實性。良以施用
    毒品者其供述之憑信性本不及於一般人，況施用毒品者其供
    出來源，因而破獲者，法律復規定得減輕其刑，其有為偵查
    機關誘導、或為邀輕典而為不實之陳述之可能，其供述之真
    實性自有合理之懷疑。是本院一貫之見解，認施用毒品者關
    於其向某人購買毒品之供述，必須補強證據佐證，以擔保其
    供述之真實性，俾貫徹刑事訴訟無罪推定及嚴格證明之基本
    原則。而茲所謂補強證據，指其他有關證明施用毒品者之關
    於毒品交易之供述真實性之相關證據而言，必須與施用毒品
    者關於毒品交易之供述，具有相當程度之關連性，而足使一
    般人對施用毒品者關於毒品交易之供述，並無合理之懷疑存
    在，而得確信其為真實，始足當之（最高法院92年度台上字
    第2033號判決參照）。從而，因施用毒品者關於其向某人購
    買毒品之供述常有瑕疵，且證明力較為薄弱，倘有其他證據
    可補正其供述上之瑕疵，或與該供述相印證，即足補強該供
    述之證明力，當可使法院得以獲得認定被告有罪之較強力心
    證。
三、公訴人認被告有上開販賣第一級毒品海洛因犯行，無非以證
    人鍾湘松之證述及扣案物品等為其論據。
四、訊據被告戊○○堅決否認有販賣第一級毒品海洛因犯行，辯
    稱：我確實有與鍾湘松於97年9 月10日在美濃住處見面，然
    並未賣海洛因給鍾湘松，當時尚是我付計程車錢給鍾湘松到
    美濃，且隔天也帶鍾湘松去長庚醫院作美沙酮治療等語。
五、經查：
  (一)證人鍾湘松於97年11月26日警詢中、偵查中固先後證稱：「
    我施用的海洛因向綽號阿明（經指認為戊○○）購買，我聯
    絡戊○○購買毒品的方式，是用我的手機0000000000撥打戊○○0000000000號電話，97年9 月10日是劉軍渝介紹我去美
    濃他家向他購買海洛因1000元。」、「我用我的手機打電話
    戊○○，戊○○幫我叫計程車，我到戊○○美濃住處，在該
    處向戊○○購買海洛因壹包1000元。」等語（見警卷第14頁
    正、反面、97年偵字第30161 號卷影本第83頁），然於原審
    98年5 月13日審理中先係證稱：「我去過被告家1 次，該次
    我去戊○○家，他有拿毒品給我使用。他是帶我去別人家裡
    ，然後再拿給我使用的。我並沒有拿1000元跟被告買，是他
    帶我去別人家裡，然後再去跟別人買的。」等語；後改稱「
    他跟我收1000元，是帶我去人家家裡拿的。壹仟元是交給被
    告，他再帶我去拿。我接受檢察官訊問時，有跟檢察官說有
    向被告買海洛因，價格是壹仟元，因為當時是我們出錢一起
    去買的。」等語；嗣又改稱：「當天晚上我去美濃，我有交
    1000元給被告，毒品是被告交給我的」等語（見原審卷(二)第
    40頁），就在何處購買海洛因，向何人購買海洛因等重要情
    節前後證述差異過大，再證人鍾湘松就於97年9 月10日至戊○○住處之方式一節，於原審審理中證稱：「那時候是他叫
    我坐計程車去的，他請司機叫我搭計程車去的，當時是晚上
    。車錢是被告付的。我當時住高雄市○○街。」等語（見原
    審卷(二)第37頁），核與被告辯解相符，應為真實。衡以販賣
    第一級毒品海洛因乃屬重罪，甘冒重刑販賣海洛因之人無非
    出於營利之意圖，被告為販賣代價1000元之海洛因，請鍾湘
    松坐計程車自高雄市○○街至高雄縣美濃鎮被告住處，並代
    鍾湘松支付距離遙遠資費昂貴之計程車車資，顯然不合情理
    ，是證人鍾湘松上開證述，證述反覆，且違反常情，實難信
    為真實。
  (二)扣案第一級毒品海洛因8 小包，經送法務部調查局檢驗結果
    為：送驗粉末2 包，均含海洛因成分，合計淨重0.35公克（
    空包裝重0.53公克），送驗粉末6 包均含海洛因成分，合計
    淨重15.29 公克（空包裝重2.06公克，純質淨重8.9 公克）
    ，有法務部調查局97年11月28日調科壹字第09723044120 號
    濫用藥物實驗室鑑定書1 份在卷可證（見偵查卷第102 頁）
    ，然上開海洛因毒品數量非鉅，尚未逾個人合理施用範圍，
    且被告於案發後之97年10月23日，經警採集尿液送驗結果，
    確呈嗎啡陽性反應，有高雄市立凱旋醫院97年10月31日濫用
    藥物尿液檢驗報告1 份附卷可證（見偵查卷第113 頁），是
    被告確實有施用第一級毒品海洛因之行為無誤，被告辯稱扣
    案海洛因毒品係供己施用等語，尚非無據，本院尚難以本件
    扣案之第一級毒品海洛因8 小包，即推論被告有販賣第一級
    毒品海洛因之事實。
  (三)綜上，關於被告被訴販賣第一級毒品海洛因予鍾湘淞1 次，
    證人鍾湘松之證詞反覆，真實性存疑，且除證人鍾湘松前開
    於警、偵訊中之證詞，其他公訴人所提出之證據，本院認尚
    不足為被告上開販賣第一級毒品海洛因之積極補強證據以補
    強該等供述之證明力。是以，本院認公訴人所舉之證據尚不
    足證明被告有公訴人所指上開販賣第一級毒品海洛因犯行，
    其間尚有合理懷疑存在，本件公訴人所舉之證據既不能證明
    被告犯販賣第一級毒品罪，揆之上開法條規定及判例意旨，
    自應為被告該部分無罪之諭知。
六、原判決就被告戊○○被訴販賣第一級毒品部分，以不能證明
    被告有該部分犯罪，而諭知被告無罪之判決，經核並無不合
    。公訴人上訴意旨，以原審以被告為販賣代價1000元之海洛
    因，請鍾湘松坐計程車自高雄市○○街至高雄縣美濃鎮被告
    住處，並代鍾湘松支付距離遙遠資費昂貴之計程車車資，顯
    然不合情理，是證人鍾湘松上開證述，證述反覆，且違反常
    情，實難信為真實，因而認定被告販賣海洛因與鍾湘松部分
    無罪。惟查：(一)本件證人鍾湘松雖於審理中之證述前後矛盾
    ，然其於警詢及偵查中就其向被告購買海洛因毒品一節，均
    證述一致，而原審卻僅因其於審理中之證述前後不一，即就
    其證詞全然不予採用，其認事用法，不無可議。(二)原審雖認
    定被告為證人鍾湘松支付自高雄市到美濃之計乘車車資，顯
    然與常情不符等語。然為何人支付車資，與有無販賣毒品，
    究屬二事，況證人鍾湘松亦於警詢中陳稱被告亦曾載其至汽
    車旅館欲與之上床，足見被告對鍾湘松有所企求，是其代付
    計乘車車資之舉，衡情亦與常理相符。然原審卻認定此舉與
    常情不符，並遽而推認被告並無販賣海洛因毒品情事，不無
    研求之餘地等為由，指摘原判決該部分不當云云。然查：(一)
    證人鍾湘松確實曾於97年9 月10日夜間前往被告美濃住處，
    且於翌日由被告陪同前往長庚紀念醫院高雄分院接受美沙酮
    治療，此為被告及證人鍾湘松所是認，該美沙酮治療至98年
    2 月19日結束，亦有財團法人長庚紀念醫院（高雄）分院98
    年3 月19日（98）長庚院高字第823351號函1 份在原審卷(一)
    第142 頁足憑，可見被告於本院99年1 月4 日審理時辯稱：
    鍾湘松在原審陳述說是我去高雄載他去長庚醫院戒毒，其實
    不是，他是當天在我家因為服用解癮藥之後，睡到隔天，然
    後他毒癮又發作，他就叫我買毒品給他，我不願意，我就說
    我要載他回家，因為他毒癮發作，我才叫我朋友開車一起載
    我跟他直接去長庚醫院門診掛號戒毒，我還拿2 千元醫藥費
    要給他，由此可以證明我確實沒有拿毒品給他，也不可能說
    他向我買毒品，我寧願花錢給他去戒毒，所以他講的與事實
    不符等語，與事實相符，應可採信。(二)證人鍾湘松雖於警詢
    中陳稱：被告於97年10月15日來高雄載我到汽車旅館，他自
    己拿海洛因跟我吸食，代價是與他上床等語（見警卷第14頁
    背面），然之後證人鍾湘松於偵查及原審並未再作相同之證
    述，且公訴人對該部分亦未起訴，可見公訴人對此證詞亦存
    懷疑，何況被告於97年9 月11日送證人鍾湘松前往長庚紀念
    醫院高雄分院接受美沙酮治療，該美沙酮療程至98年2 月19
    日始結束，被告豈有可能於97年10月15日提供海洛因給證人
    鍾湘松施用，可見證人鍾湘松所述與事實有違，應不足採。
    是公訴人上訴，為無理由，應予駁回。
七、被告被訴於97年9 月間販賣第二級毒品予甲○1 次及自97年
    8 月至10月間販賣第二級毒品予呂東穎10次部分，經原審判
    決無罪，檢察官未據上訴而告確定，核此敘明。
據上論斷，應依刑事訴訟法第369 條第1 項前段、第364 條、第
299 條第1 項前段、第368 條，98年5 月20日修正公布前毒品危
害防制條例第4 條第2 項、第11條第2 項、第18條第1 項前段、
第19條第1 項，刑法第11條、第47條第1 項、第51條第5 款，判
決如主文。
本案經檢察官陳國全到庭執行職務。
中    華    民    國    99    年    1     月    11    日
                  刑事第二庭  審判長法  官  林正雄
                                    法  官  陳啟造
                                    法  官  黃壽燕
以上正本證明與原本無異。
持有第二級毒品部分不得上訴。販賣第一級毒品部分被告不得上
訴，其餘部分，如不服本判決應於收受本判決後10日內向本院提
出上訴書狀，其未敘述上訴理由者，並得於提起上訴後10日內向
本院補提理由書狀（均須按他造當事人之人數附繕本）「切勿逕
送上級法院」。
中    華    民    國    99    年    1     月    11    日
                                    書記官  齊椿華
附錄本判決論罪科刑法條：
98年5 月20日修正公布前毒品危害防制條例第4 條第2 項
製造、運輸、販賣第二級毒品者，處無期徒刑或7 年以上有期徒
刑，得併科新臺幣700 萬元以下罰金。
毒品危害防制條例第11條第2項
持有第二級毒品者，處2 年以下有期徒刑、拘役或新臺幣3 萬元
以下罰金。

司法院資訊處製作；財團法人民間司法改革基金會備份。
